【裁判字號】    89,台上,5842
【裁判日期】    891005
【裁判案由】    盜匪
【裁判全文】
最高法院刑事判決                              八十九年度台上字第五八四二號
    上訴人  甲○○
右上訴人因盜匪案件，不服台灣高等法院台中分院中華民國八十九年七月十九日第二
審更審判決 (八十九年度上更(一)字第一一四號，起訴案號：台灣台中地方法院檢察署
八十八年度偵字第二二六○號) ，提起上訴，本院判決如左：
    主  文
原判決撤銷，發回台灣高等法院台中分院。
    理  由
本件原判決認定上訴人甲○○與陳冠如（另案審理）基於概括犯意之聯絡，共同意圖
為自己不法所有，於民國八十七年九月二十七日，推由陳冠如在台中市逢甲大學附近
竊取機車一輛及安全帽二頂，上訴人則於同日晚上十一時許，至彰化縣秀水鄉向不知
情之王世杰借得原判決附表一所示之槍、彈。旋於同月二十八日上午十時十分許，分
持該槍、彈，由陳冠如騎竊得之機車與上訴人會合後，至台中市○○路○段二六○號
台中市第五信用合作社水湳分社，陳冠如持其所有之開山刀一把、身背手提袋（原判
決附表一編號一所示之槍、彈置於袋內），上訴人持原判決附表一編號二所示之槍、
彈，先後入內，出示刀、槍抵住行員，嚇令不得妄動，致使不能抗拒，陳冠如即進入
櫃檯內搜刮財物放置於手提袋內，上訴人則在大廳控制現場、警戒及把風，共同強取
現金新台幣（下同）三十七萬二千二百元，得手後逃逸。上訴人並於當天下午五時許
，將槍、彈返還王世杰；嗣二人均將分得之贓款花用殆盡。上訴人與陳冠如復承前同
一之概括犯意，由陳冠如於同年十月二十一日在台中市逢甲大學附近竊取機車一輛及
安全帽二頂，上訴人於同月二十二日凌晨再向不知情之王世杰借得上開槍、彈。同日
中午十二時五十六分許，陳冠如騎竊得之機車搭載上訴人，赴台中市○○路○段一八
六號台中市第四信用合作社東興分社，陳冠如持開山刀、身背手提袋（原判決附表一
編號一所示之槍、彈置於袋內），上訴人則持原判決附表一編號二所示之槍、彈，先
後入內，出示刀、槍抵住行員，嚇令不得妄動，致使不能抗拒，陳冠如即進入櫃檯內
搜括財物放置於手提袋內，上訴人在大廳控制現場、警戒及把風，共同強取現金六十
四萬元，得手後逃逸。上訴人於同日晚上六時許，將槍、彈返還王世杰。嗣二人均將
贓款花用殆盡。同年十一月二十四日上午九時許，上訴人、陳冠如與有犯意聯絡之王
世杰（另案審理），先由陳冠如在台中市逢甲大學附近竊取機車二輛及安全帽三頂，
並於同月二十五日上午六時許，在彰化市○○路○段附近會合，分配任務，王世杰即
折返取出原判決附表一所示之槍、彈，於上午八時許再度會合，將該槍、彈交予上訴
人而共同持有之。同日下午一時二十七分許，三人分騎機車至彰化市○○路一三六號
彰化市第六信用合作社辭修分社，陳冠如持開山刀、身背手提袋率先進入合作社，王
世杰隨即持原判決附表一編號二所示之槍、彈入內，在大廳壓制現場，上訴人亦持原
判決附表一編號一所示之槍、彈及手提袋進入櫃檯內，出示刀、槍抵住行員，嚇令不
得妄動，致使不能抗拒，陳冠如與上訴人即於櫃檯內搜刮現金共二百五十三萬三千五
百元，各放在其手提袋內。得手後，陳冠如欲攀爬櫃檯離去時，為行員拉下制伏，王
世杰與上訴人見狀欲逃，大批職員一擁而上亦將王世杰制伏，上訴人則趁隙攜帶其劫
得之一百五十萬元逃離現場等情。因而撤銷第一審關於盜匪部分之判決，改判仍論處
上訴人共同連續意圖為自己不法所有，以強暴致使不能抗拒，而取他人之物罪刑。固
非無見。惟查：(一)科刑之判決書，須將認定之犯罪事實詳記於事實欄，然後於理由內
逐一說明其憑以認定之證據，使事實、理由及所宣告之主文，相互一致，方為合法。
原判決主文諭知其附表二所示股票三十張應抵償被害人彰化市第六信用合作社共計一
百二十六萬零十八元。但依該附表二記載之股票張數，台中中小企業銀行為二十張，
聯華電子股份有限公司為十張，泛亞商業銀行為二十張，合計應為五十張；而事實欄
記載扣案之股票亦為五十張（見原判決第五面第十一行至第十三行），理由內則或謂
五十張，或謂三十張（見原判決第七面第八、九行，第九面第十六、十七行）。其主
文、事實及理由前後不相一致，難謂無判決所載理由矛盾之違法。(二)懲治盜匪條例第
七條第二項規定，因盜匪所得之財物變得之財產利益，除應抵償被害人者外，得沒收
之。原判決謂其附表二所示股票共三十張（按該附表二所記載之股票共為五十張），
業據上訴人供明係盜匪所得之部分款項所購得，屬盜匪所得財物變得之財產利益，依
上開規定應抵償被害人彰化市第六信用合作社共一百二十六萬零十八元（見原判決第
九面第十六行至第十九行）。但該附表二記載台中中小企業銀行股票二十張，成交單
價為十八元，聯華電子股份有限公司股票十張，成交單價為四十六元，泛亞商業銀行
股票二十張，成交單價為八元。究竟如何以之抵償被害人一百二十六萬零十八元？抵
償後是否不足或尚有剩餘？此與其應抵償金額及應沒收金額之計算攸關，本院前次發
回時業已指明，乃原判決仍恝置不論，亦有違誤。(三)原判決認定上訴人共同持有其附
表一編一、二所示之槍、彈實施盜匪行為，牽連觸犯槍砲彈藥刀械管制條例第七條第
四項、第十一條第四項及第十二條第四項之罪，其理由內僅謂附表一編號一所示槍、
彈經鑑驗結果，均具有殺傷力，有內政部警政署刑事警察局鑑驗通知書可稽（見原判
決第六面第四行至第十行）。但就該附表一編號二所示之槍、彈，是否確屬槍砲彈藥
刀械管制條例第四條所指之槍砲或子彈，則未敘明其憑以認定之證據及理由，尚不足
為判斷其適用法律正當與否之依據。上訴意旨指摘原判決違背法令，尚非全無理由，
應認仍有撤銷發回更審之原因。
據上論結，應依刑事訴訟法第三百九十七條、第四百零一條，判決如主文。
中      華      民      國    八十九    年      十      月      五      日
                              最高法院刑事第六庭
                                  審判長法官  紀  俊  乾
                                        法官  黃  正  興
                                        法官  陳  東  誥
                                        法官  張  春  福
                                        法官  韓  金  秀
      右正本證明與原本無異
                                              書  記  官
中      華      民      國    八十九    年      十      月     十一     日


司法院資訊處製作；財團法人民間司法改革基金會備份。
